【裁判字號】    96,上易,871
【裁判日期】    970124
【裁判案由】    損害賠償
【裁判全文】
臺灣高等法院民事判決                 96年度上易字第871號
上  訴  人 甲○○
被 上訴 人 丙○○
訴訟代理人 乙○○
上列當事人間請求損害賠償事件，上訴人對於中華民國96年8 月
17日臺灣臺北地方法院96年度訴字第4609號第一審判決提起上訴
，本院於97年1 月15日言詞辯論終結，判決如下：
    主  文
上訴駁回。
第二審訴訟費用新台幣貳萬參仟柒佰柒拾伍元由上訴人負擔。
    事實及理由
一、上訴人起訴主張：被上訴人在國泰大樓桃園分部，設置高額
    壽險及賭場，與訴外人林文琦、徐素漪詐騙上訴人投保，上
    訴人一年繳交新台幣（下同）6 萬元，共繳保費36萬元，被
    上訴人竟拒絕理賠。又被上訴人設置弘晟資訊，實為掛羊頭
    賣狗肉之賭場，致上訴人一個月損失68萬元等語，爰依侵權
    行為之法律關係請求被上訴人賠償150 萬元，並聲明：被上
    訴人應給付上訴人150 萬元。原審為上訴人全部敗訴之判決
    ，上訴人不服，提起上訴，並聲明：(一)原判決廢棄。(二)被上
    訴人應給付上訴人150 萬元。
二、被上訴人則以：上訴人向國泰人壽保險股份有限公司（下稱
    國泰人壽）投保2 件保險契約，一為養老保險，於民國（下
    同）75年2 月6 日投保，嗣於92年1 月28日解約；另一為終
    身壽險，於86年12月31日投保，嗣於92年1 月21日解約。92
    年上訴人申請殘廢保險金，但因不符保險契約條款之約定，
    故未給付，而上訴人不接受國泰人壽之拒絕給付，雙方協議
    由國泰人壽給付上訴人75,447元，合意解除終身壽險契約。
    又上訴人主張被上訴人應付侵權行為損害賠償責任，自應就
    侵權行為之事實負舉證責任，惟依上訴人之起訴狀及上訴狀
    所載，並未舉證被上訴人有何侵權行為，其訴顯無理由等語
    ，資為抗辯。原審為被上訴人勝訴之判決，上訴人提起上訴
    ，被上訴人則答辯聲明：駁回上訴人之上訴。
三、本件上訴人主張被上訴人詐騙其投保，侵害其權益，被上訴
    人應負侵權行為損害賠償責任云云，惟為被上訴人所否認。
    經查：
（一）按因故意或過失，不法侵害他人之權利者，負損害賠償責
      任，民法第184 條第1 項前段定有明文。是倘行為人否認
      有侵權行為，即應由請求人就此利己之事實舉證證明，若
      請求人先不能舉證證明自己主張之事實為真實，則行為人
      就其抗辯事實，即令不能舉證，或所舉證據尚有疵累，亦
      應駁回請求人之請求（最高法院17年上字第917 號判例意
      旨參照）。又依舉證責任之分配原則，當事人主張有利於
      己之事實者，就其事實有舉證之責任，民事訴訟法第277
      條訂有明文。
（二）本件上訴人係與國泰人壽訂立保險契約，惟上訴人於92年
      1 月8 日向國泰人壽申請殘廢理賠（見原審卷第64頁及本
      院卷第61頁），因未符全殘而不符約定要件，國泰人壽因
      而拒絕理賠，嗣國泰人壽與上訴人達成和解並簽訂同意書
      （見原審卷第66頁及本院卷第63頁），由國泰人壽給付上
      訴人75,447元完畢（見原審卷第67頁及本院卷第64頁）。
      而上訴人因系爭保險糾紛另對訴外人林文琦、徐素漪向臺
      灣桃園地方法院檢察署提起詐欺之告訴部分，經該署檢察
      官調查結果認無詐欺情事而為不起訴處分，有該署92年度
      偵字第835 號、93年度偵字第17773 號不起訴處分書在卷
      可稽（見原審卷第71至74頁），顯難認被上訴人有何故意
      或過失侵權行為。再觀上訴人起訴及上訴意旨並未舉證證
      明被上訴人有向其招攬保險或與訴外人林文琦、徐素漪有
      共同詐騙上訴人投保或投資之行為。亦即就侵權行為之主
      觀要件即被上訴人主觀上有何故意、過失？以及客觀要件
      即被上訴人有何不法行為侵害上訴人之權利、及其間有何
      相當因果關係等要件，負舉證責任，而與侵權行為成立法
      律要件不符，則上訴人依侵權行為之法律關係，請求被上
      訴人應負侵權行為損害賠償之責，即無理由。
四、綜上所述，上訴人主張依侵權行為之法律關係，訴請被上訴
    人應給付上訴人150 萬元，自屬不應准許。原審為上訴人敗
    訴之判決，於法並無不合。上訴意旨指摘原判決不當，求予
    廢棄改判，為無理由，應予駁回。
五、本件事證已臻明確，兩造其餘攻擊、防禦方法，經本院斟酌
    後，認為均不足以影響本判決之結果，自無逐一詳予論駁之
    必要，併此敘明。
六、據上論結，本件上訴為無理由，依民事訴訟法第449 條第1
    項、第78條，判決如主文。
中    華    民    國    97    年     1    月    24    日
                    民事第四庭
                        審判長法  官  張劍男
                              法  官  彭昭芬
                              法  官  丁蓓蓓
正本係照原本作成。
不得上訴。
中    華    民    國    97    年    1     月    24    日
                              書記官  張淑芬


司法院資訊處製作；財團法人民間司法改革基金會備份。
